【裁判字號】    92,交抗,67
【裁判日期】    920519
【裁判案由】    聲明異議
【裁判全文】
臺灣高等法院臺南分院刑事裁定          九十二年度交抗字第六七號  Ａ
      抗  告  人  甲  ○  ○
右列抗告人因違反道路交通管理處罰條例案件，不服臺灣雲林地方法院中華民國九十
二年三月十九日所為裁定（九十二年度交聲字第四八號）提起抗告，本院裁定如左：
      主      文
抗告駁回。
      理      由
一、本件抗告意旨略以：原審不知道路交通安全規則之標誌，共四車道之道路，內三
    車道均「禁行機車」，第四車道則汽、機車及公車互相爭道，讓機車騎士陷於險
    象環生之危險中，法令有無違憲，原審法官無權妄下「不違憲」之斷語，原審據
    以裁定駁回抗告人之異議，自屬違法，爰依法提起抗告，請求撤銷原裁定云云。
二、按機器腳踏車，不在規定車道行駛者，處新台幣六百元以上一千八百元以下罰鍰
    ，道路交通管理處罰條例第四十五條第一項第十三款定有明文。本件抗告人於八
    十九年六月十四日十時三十七分許，在台北市○○路○段與民生西路口，將機車
    行駛於汽車專用道，經警逕行舉發，有台北市政府警察局舉發違反道路交通管理
    事件通知單在卷足稽，且為抗告人所不否認，原處分機關爰依上開規定以抗告人
    「機車不在規定車道行駛」之違規事實，裁處抗告人罰鍰新台幣壹仟捌佰元，於
    法並無不合。
三、抗告人雖於原審聲明異議略以：(一)依民國（下同）八十六年一月修正公布之道路
    交通管理處罰條例第九十條第二項規定「前項案件自確定之日起逾三年未執行者
    ，免於執行。」，此即道路交通管理處罰條例有關執行時效之規定。而參照刑法
    第八十條及第八十四條有關消滅時效之規定，侵害法益越微者，其時效越短，則
    非刑事罰之違反道路交通管理處罰條例之行政罰，其時效理應比刑法主刑為拘役
    或罰金者更短，乃屬當然。此外，違反道路交通管理處罰條例之行政罰，其罰鍰
    金額，依法理亦應比屬於刑事罰之罰金更低，而且不得恣意修法提高而違反憲法
    之比例原則。職故，違反道路交通管理處罰條例案件之時效（含類似追訴權及行
    政權時效之裁罰時效及執行時效），其裁罰時效應為一年以下或更短，執行時效
    則應為三年以下或更短。因此，本件違反道路交通管理處罰條例之行政違規案件
    （於八十九年六月發生），其裁罰時效理應消滅，而不得裁罰或執行。縱使道路
    交通管理處罰條例無時效之規定，或第九十條第二項有關執行時效之規定，於九
    十年一月被違法修正廢除，亦然。本件道路交通安全規則，違反憲法平等原則，
    及憲法增修條文保障弱勢之原則。共四車道之馬路，內三車道禁行機車，另一車
    道則汽、機、公車爭道，機車在夾縫中掙扎，險象環生，此規則根本在欺負騎機
    車之窮人，而非確保交通安全。(二)其次，依憲法第二十三條之規定，限制人民之
    自由應符合法律保留原則及比例原則，亦即依行政程序法第七條之規定，行政行
    為應符合目的正當性、手段必要性、限制妥當性之比例原則。因此，上開交通規
    則，對機車騎士為不必要及不公平之限制，應屬無效。而裁罰金額，理應審酌案
    發情節，是否對法益造成侵害，及其大小和違反立法目的之輕重。職故，本件裁
    處罰鍰，顯然違法且不當。(三)相對於美國之人口，數十倍於台灣，而其交通違規
    件數，每年僅六百萬件，而台灣竟高達二千萬件，可知台灣交通罰單之浮濫及交
    通法令之亟待檢討，爰請求撤銷原處分云云。惟原審詳細審酌抗告人之異議理由
    ，認抗告人所質疑之前揭法令並無違憲之虞，抗告人所述裁罰時效消滅一節，亦
    係誤會現行法令之規定，原處分機關依照現行有效的法規，在裁量範圍內所為之
    裁處，核無違誤，原審因而駁回抗告人之聲明異議，其認事用法，並無不合。抗
    告人仍執前詞，指摘原裁定不當，而提起抗告，為無理由，應予駁回。
據上論結，爰依道路交通事件處理辦法第二十六條、刑事訴訟法第四百十二條，裁定
如主文。
中    華    民    國      九十二      年      五      月      十九      日
                                  臺灣高等法院臺南分院刑事第三庭
                                      審判長法官  黃    崑    宗
                                            法官  林    勝    木
                                            法官  葉    居    正
右正本證明與原本無異。
不得再抗告。
                                      法院書記官  陳    嘉    琍
中    華    民    國      九十二      年      五      月      二十      日


司法院資訊處製作；財團法人民間司法改革基金會備份。
